臺灣基隆地方法院民事判決
110年度訴字第252號
原      告  林世立  

被      告  鄭海平  

上列當事人間損害賠償等事件，經臺灣新北地方法院於民國110
年4月7日因無管轄權移送前來，本院於民國110年8月25日辯論終
結，判決如下：
    主      文
被告應給付原告新臺幣參拾玖萬捌仟柒佰參拾參元，及自民國一
百一十年五月二十三日起至清償日止，按週年利率百分之五計算
之利息。
原告其餘之訴駁回。
訴訟費用新臺幣陸仟陸佰壹拾元，其中新臺幣肆仟參佰捌拾玖元
由被告負擔，餘由原告負擔。
本判決第一項得假執行。但被告如以新臺幣參拾玖萬捌仟柒佰參
拾參元為原告預供擔保，得免為假執行。
原告其餘假執行之聲請駁回。
    事實及理由
一、按原告於判決確定前，得撤回訴之全部或一部。但被告已為
    本案之言詞辯論者，應得其同意。訴之撤回應以書狀為之。
    但於期日，得以言詞向法院或受命法官為之。以言詞所為訴
    之撤回，應記載於筆錄，如他造不在場，應將筆錄送達。訴
    之撤回，被告於期日到場，未為同意與否之表示者，自該期
    日起；其未於期日到場或係以書狀撤回者，自前項筆錄或撤
    回書狀送達之日起，10日內未提出異議者，視為同意撤回。
    民事訴訟法第262條定有明文。又訴經撤回者，視同未起訴
    。民事訴訟法第263條第1項前段亦有明定。本件原告執租賃
    契約以及和解筆錄，請求鄭海平、吳淑君2人，給付租金、
    水、電、瓦斯、管理費、違約金、房屋回復原狀費、遙控器
    、磁卡重置費與強制執行費；然而，吳淑君既非租賃契約之
    相對人，亦非訴訟上和解之當事人，原告遂於民國110年8月
    11日言詞辯論期日，當庭就吳淑君撤回起訴（本院卷第131
    頁至第132頁），因吳淑君未曾到庭行言詞辯論，是依上開
    規定，原告就吳淑君撤回起訴，依法已生「視同未起訴」之
    效力。
二、原告起訴狀並未具體指明「本件應受判決事項聲明所求為判
    命給付之確實金額」，其起訴狀與歷次書狀所敘載之各項金
    額亦有浮動；經本院指出上開疑慮，原告乃於110年8月11日
    言詞辯論期日，當庭確認其本件應受判決事項之聲明、請求
    之原因事實以及請求權基礎，悉如後開所述（本院卷第129
    頁至第130頁）。因原告當庭確認正之內容，俱屬不變更訴
    訟標的，僅止補充或更正事實上或法律上之陳述，是依民事
    訴訟法第256條規定，原即毋待准許而無不可。
三、原告主張：
  ㈠被告於105年11月5日，向原告承租門牌號碼「新北市○○區○○
    路000號9樓」房屋（下稱系爭房屋）；雙方約定，租賃期間
    自105年11月15日起至107年11月14日止，租金每月新臺幣（
    下同）23,000元，被告應自行負擔系爭房屋之水、電、瓦斯
    與管理費用，且屆期若未即時遷讓，原告尚可請求被告按「
    租金二倍」計付違約金直至房屋遷讓為止。後兩造因上開租
    賃發生糾紛，原告遂起訴請求被告返還房屋、給付租金、不
    當得利與水、電、瓦斯、管理費用，案分臺灣新北地方法院
    以108年度訴字第3399號事件受理，兩造亦於該案繫屬期間
    ，達成訴訟上之和解，和解內容略以：被告同意於109年4月
    20日以前，將系爭房屋遷讓返還予原告，並願給付原告165,
    975元，且應自行結清水、電與瓦斯費用。以上內容，均有
    臺灣新北地方法院108年度訴字第3399號和解筆錄（下稱系
    爭和解筆錄）可參。詎被告屆期竟未自動履行，原告乃執系
    爭和解筆錄聲請執行法院就被告為強制執行，案分臺灣新北
    地方法院以109年度司執字第50444號強制執行事件受理（下
    稱系爭執行事件）；而執行法院雖於109年9月30日，依執行
    程序將系爭房屋點交原告，然被告迄仍積欠下列金額未償：
  ⒈租金：　　
　　因系爭房屋租金每月23,000元，而被告則未履行和解內容，
    是自109年4月21日起至109年9月30日止，被告總計欠租122,
    500元。
  ⒉水、電、瓦斯及管理費：
　　被告並未履行和解內容，因兩造租賃契約業已明訂「水、電
    、瓦斯與社區管理費由被告繳納」，而原告則於109年4月21
    日迄109年9月30日，代被告墊支水、電、瓦斯及管理費合計
    41,447元，是原告應可請求被告給付41,447元。
  ⒊違約金：
　　被告並未履行和解內容，依兩造租賃契約第8條規定，原告
    應可請求被告按「租金二倍」計付違約金，是自109年4月21
    日起至109年9月30日止，被告總計應付違約金245,333元【
    計算式：23,000元×2倍×5個月＋23,000元×2倍×10/30＝245,33
    3元】。 
　⒋系爭房屋回復原狀之費用：　
    系爭房屋雖經執行法院強制點交，然其屋況連同附帶設備均
    有毀損，並有廢棄物、遺留物必須清運，回復原狀之費用總
    計150,000元。
  ⒌遙控器及磁卡重置費：
　　被告並未交還車道遙控器與大門磁卡，關此重置費用總計3,
    400元。
  ⒍強制執行費用：
　　被告並未履行和解內容，導致原告聲請強制執行而須墊支執
    行費用（含警員協勤、開鎖、出席及交通等各項執行費用）
    ，關此金額合計37,769元。
  ㈡承前，被告應付租金、水、電、瓦斯、管理費、違約金、回
    復原狀費用、重置費用、強制執行費用，金額總計600,449
    元，是原告乃本於系爭房屋租賃契約、系爭和解筆錄、不當
    得利、債務不履行以及損害賠償之法律關係，提起本件訴訟
    ，並聲明：被告應給付原告600,449元，及自起訴狀繕本送
    達之翌日起至清償日止，按週年利率5%計算之利息；願供擔
    保，請准宣告假執行。
四、被告答辯：
　　被告本人於109年4月20日即已搬遷，祇是無法強令訴外人吳
    淑君一併遷出。
五、本院判斷：
　㈠被告於105年11月5日，向原告承租系爭房屋，雙方約定，租
    賃期間自105年11月15日起至107年11月14日止，租金每月23
    ,000元，被告應自行負擔系爭房屋之水、電、瓦斯與管理費
    用，且屆期若未即時遷讓，原告尚可請求被告按「租金二倍
    」計付違約金直至房屋遷讓為止；後兩造因租賃前事發生糾
    紛，原告遂於108年11月12日，起訴請求被告返還房屋、給
    付租金、給付相當於租金之不當得利、給付水、電、瓦斯與
    管理費用，案分臺灣新北地方法院以108年度訴字第3399號
    事件受理，兩造亦於該案繫屬期間，達成訴訟上之和解。此
    除有房屋租賃契約書（臺灣新北地方法院110年度訴字第475
    號卷【下稱新北卷】第21頁至第25頁、第47頁）、系爭和解
    筆錄（新北卷第27頁至第29頁）在卷足考，並經本院職權調
    取臺灣新北地方法院108年度訴字第3399號案卷核閱屬實。
    而依系爭和解筆錄所載，兩造彼此同意所成立之和解內容，
    乃：「被告同意於109年4月20日前，將系爭房屋遷讓返還
    給原告，並給付原告165,975元。被告同意自行結清計算至
    109年4月20日為止，前開房屋之水電瓦斯費用，倘若未能結
    清而由原告全數付清的話，被告應依原告繳納數額返還給原
    告，並給付12,000元給原告作為賠償。原告其餘請求拋棄
    。」此亦經本院當庭提示系爭和解筆錄予原告確認無訛（本
    院卷第132頁），且為被告所不否認。
  ㈡承前，兩造達成和解以後，因被告屆期未自動履行，原告遂
    執系爭和解筆錄，聲請執行法院就被告為強制執行，案分臺
    灣新北地方法院以109年度司執字第50444號強制執行事件受
    理（此即系爭執行事件），後執行法院則於109年9月30日，
    依執行程序將系爭房屋點交予原告等執行經過，業經原告提
    出臺灣新北地方法院民事執行處通知（新北卷第31頁）為證
    ，並據本院職權調取系爭執行事件之執行案卷確認無誤。至
    被告雖辯稱其本人於109年4月20日即已搬遷，但卻無法強令
    訴外人吳淑君隨其搬遷云云，然系爭和解筆錄第一項所載「
    遷讓返還」，無非「停止承租人（含被告及曾經被告同意或
    指示之人）就系爭房屋之占有，並使原告重新取得系爭房屋
    占有」之意，因被告搬遷卻「未點交房屋（未使原告取得系
    爭房屋之占有）」，顯然並未滿足「遷讓返還」之和解內容
    ，是縱被告所辯無訛，其單純離去（單純遷移他址）之舉，
    仍難與「和解筆錄第一項『遷讓返還』之履行」等量齊觀，此
    徵「原告猶須藉由強制執行之程序，方能重新取得系爭房屋
    占有」之事實，即足析其梗概，是被告抗辯其於109年4月20
    日即已搬遷云云，無論其間實情為何，均不影響「被告屆期
    卻未自動履行」之結論。
  ㈢承前，兩造達成和解以後，被告卻未自動履行，導致原告必
    須聲請執行法院就被告發動強制執行之程序；基此，原告乃
    再援系爭房屋租賃契約與系爭和解筆錄，就被告起訴請求給
    付租金（相當於租金之不當得利）、水、電、瓦斯、管理費
    、違約金、回復原狀費用、重置費用、強制執行費用如前揭
    所述。茲就原告各項請求析述如下：
　⒈租金（相當於租金之不當得利）、水、電、瓦斯與管理費用
    等部分（即前揭㈠⒈⒉所示）：
　　承前㈠所述，原告曾於108年11月12日，起訴請求被告返還房
    屋、給付租金、給付相當於租金之不當得利、給付水、電、
    瓦斯與管理費用，案分臺灣新北地方法院以108年度訴字第3
    399號事件受理，兩造亦於該案繫屬期間，達成訴訟上之和
    解。因原告於兩造達成和解以前，並未減縮或更異其起訴求
    為裁判之範圍，是自客觀以言，系爭和解顯為「兩造就『系
    爭前案之全部起訴範圍』所為之終局（全部）和解」，而「
    非」僅止前案部分起訴範圍之一部和解，兼之系爭和解筆錄
    除將「返還房屋、給付租金、相當於租金之不當得利、水、
    電、瓦斯與管理費用」，明載為第一、二項之和解內容，復
    於第三項列載「原告其餘請求拋棄」，是可推知，除系爭和
    解筆錄第一、二項所載內容以外，原告悉已拋棄「系爭前案
    原起訴範圍如租金、不當得利、水、電、瓦斯與管理費用等
    請求權利」，導致其請求權利歸於消滅，從而，無論被告是
    否自動履行，原告均不能再援「因其拋棄而已歸於消滅」之
    租金、不當得利、水、電、瓦斯與管理費用等請求權利而為
    主張。
　⒉違約金、系爭房屋回復原狀之費用、遙控器及磁卡重置費等
    部分（即前揭㈠⒊⒋⒌所示）：
　　承前㈠所述，原告於系爭前案起訴求為裁判者，僅止「返還
    房屋、給付租金、給付相當於租金之不當得利、給付水、電
    、瓦斯與管理費用」，而不包括「違約金」、「房屋回復原
    狀費用」、「遙控器、磁卡重置費用」等項。因原告未於系
    爭前案一併主張關此請求，故「違約金」、「房屋回復原狀
    費用」、「遙控器、磁卡重置費用」等項，自非系爭和解範
    圍所能兼括，蓋和解範圍祇限於「當事人相互間欲求解決之
    爭點」，原告既未於系爭前案提出主張，前案和解範圍即不
    能涵括「當事人不欲提出請求」之部分，是就令關此請求與
    系爭前案事件息息相關，本院亦不能祇因原告未於前案明示
    保留此等權利，旋於原告未於系爭前案一併求為解決之前提
    下，驟認「原告未主張之權利」，亦因和解讓步而視為拋棄
    消滅，故原告於本件起訴請求「109年4月21日迄109年9月30
    日按租金二倍計算之違約金」、「系爭房屋回復原狀之費用
    」，以及「遙控器、磁卡之重置費用」，均不因前案和解而
    受影響。爰逐項審酌其數額如下：
  ⑴違約金（即前揭㈠⒊所示）：
　　承前㈠㈡所述，被告向原告承租系爭房屋，租金每月23,000元
    ，兩造並已約定「被告屆期若未即時遷讓，原告得向被告請
    求『租金二倍之違約金』直至房屋遷讓為止」（參看系爭房屋
    租賃契約第8條內容），而兩造以系爭和解所約定之遷讓期
    限，則係109年4月20日，因被告屆期未自動履行，導致原告
    發動強制執行程序並且遲至109年9月30日方獲點交系爭房屋
    ，是回歸兩造間之約定，原告本於系爭房屋租賃契約，請求
    被告給付違約金245,333元【計算式：23,000元×2倍×5個月＋
    23,000元×2倍×10/30＝245,333元】，自屬適法有據，為有理
    由，應予准許。
  ⑵回復原狀費用（即前揭㈠⒋所示）：
　　原告主張系爭房屋雖經執行法院強制點交，然其屋況連同附
    帶設備均有毀損，並有廢棄物、遺留物必須清運，回復原狀
    費用總計150,000元乙節，業據提出與其主張相符之照片（
    新北卷第51頁至第73頁）、福友工程行報價單（新北卷第16
    5頁）、福友工程行免用統一發票收據（本院卷第137頁）等
    件為證，並經本院職權調取系爭執行事件之執行案卷確認屬
    實。按出租人於租賃關係終止後，應返還租賃物，民法第45
    5條前段定有明文，且承租人返還租賃物於出租人時，尚應
    使該租賃物保持其本來之狀態，此乃當然之結果，若承租人
    未以善良管理人之注意，保管租賃物，導致該租賃物喪失其
    本來之狀態，依民法第432條規定，應由承租人負損害賠償
    之責。即就本件情節而論，被告向原告承租系爭房屋，並以
    系爭和解約定109年4月20日遷讓返還，後被告屆期未能履行
    ，嗣由執行法院強制點交，系爭房屋之屋況連同其附帶設備
    毀損歷歷，現場並有廢棄物與遺留物必須清運，導致原告因
    回復原狀（回復系爭房屋本來之狀態）而須支出費用總計15
    0,000元，是原告本於債務不履行損害賠償之法律關係，請
    求被告賠償150,000元，自有客觀根據並屬合理，應予准許
    。
  ⑶遙控器、磁卡之重置費用（即前揭㈠⒌所示）：
　　原告主張系爭房屋雖經執行法院強制點交，然被告則未交還
    車道遙控器與大門磁卡，關此重置費用總計3,400元乙節，
    亦據提出與其主張相符之租約節本（本院卷第139頁）、免
    用統一發票收據（本院卷第139頁）為證，經核無訛；因車
    道遙控器與大門磁卡，乃租賃物（系爭房屋）正常使用所不
    可或缺，故其原物返還本即蘊含於「出租人返還『保持本來
    狀態』之租賃物」之範疇，是本於前揭⑵所述之相同事理，原
    告今依債務不履行損害賠償之法律關係，請求被告賠償其因
    重置遙控器、磁卡所支出之費用合計3,400元，同樣適法有
    據，為有理由，應予准許。
  ⒊強制執行費用部分（即前揭㈠⒍所示）：
  　承前㈠㈡所述，兩造達成和解以後，被告卻未自動履行，導致
    原告聲請強制執行而須預納執行費用；惟強制執行法第29條
    第1項規定：「債權人因強制執行而支出之費用，得求償於
    債務人者，得準用民事訴訟法第91條之規定，向執行法院聲
    請確定其數額。」是原告於系爭執行事件終結以後，原可依
    強制執行法第29條第1項準用民事訴訟法第91條規定，聲請
    執行法院確定強制執行費用之數額，並於確定執行費用數額
    之裁定確定後，據為執行名義，對被告為償還執行費用之強
    制執行，是原告捨前述確定執行費用數額之程序，逕行起訴
    請求被告返還關此執行費用，已然違反前揭法律規定，且無
    權利保護之必要，不應准許。
  ⒋綜上，原告於本件訴訟所得請求被告給付者，僅止違約金245
    ,333元、回復原狀費用150,000元、遙控器與磁卡重置費3,4
    00元，以上金額合計398,733元【計算式：245,333元＋回復
    原狀費用150,000元＋遙控器與磁卡重置費3,400元＝398,733
    元】。
  ㈤從而，原告本於系爭房屋租賃契約以及債務不履行損害賠償
    之法律關係，請求被告給付398,733元，及自起訴狀繕本送
    達翌日即110年5月23日起至清償日止，按民法第203條之法
    定利率即週年利率5%計算之利息，為有理由，應予准許。至
    逾此範圍之請求，則欠根據，為無理由，應予駁回。
六、本件事證已臻明確，兩造其餘攻擊、防禦方法及舉證，經本
    院審酌後，認對於判決結果均無影響，爰不一一論述，併此
    指明。　　
七、原告請求被告給付600,449元，故本件訴訟標的金額為600,4
    49元，應徵第一審裁判費6,610元，兼之本件別無其他費用
    支出，乃依職權確定第一審訴訟費用總計6,610元，並應由
    兩造按勝敗比例負擔；至於原告溢繳之裁判費440元（7,050
    元－6,610元＝440元），則應由本院發還原告。
八、本判決第一項所命給付，金額未逾500,000元，爰依民事訴
    訟法第389條第1項第5款規定，職權宣告假執行，併酌情宣
    告被告預供相當之擔保金額後，得免為假執行；至原告敗訴
    部分，其假執行之聲請即失附麗，爰併予駁回之。　
九、據上論結，本件原告之訴為一部有理由，一部無理由，依民
    事訴訟法第79條、第389條第1項第5款、第392條第2項，判
    決如主文。
中　　華　　民　　國　　110 　年　　8 　　月　　25　　日
                  民事庭法  官   王慧惠
以上正本係照原本作成。   
對於本件判決如有不服，應於收受送達後20日內向本院提出上訴
書狀，敘述上訴之理由，上訴於臺灣高等法院，並按他造當事人
之人數附具繕本。如委任律師提起上訴者，應一併繳納上訴審裁
判費。　　　　　　
中　　華　　民　　國　　110 　年　　8 　　月　　25　　日
                        書記官   姚安儒